臺灣臺北地方法院刑事判決　　　　　　　96年度交易字第49號
公　訴　人　臺灣臺北地方法院檢察署檢察官
被　　　告　甲○○
上列被告因過失傷害案件，經檢察官聲請以簡易判決處刑（九十
五年度偵字第四四八號），本院認不宜以簡易判決處刑，改依通
常程序審理（九十六年度北交簡字第二六三號），本院判決如下
：
    主  文
甲○○因過失傷害人，處拘役肆拾日，如易科罰金，以銀元參佰
元即新台幣玖佰元折算壹日。
    事  實
一、甲○○於民國九十五年五月十三日中午十二時四十五分許，
    騎乘車號ＣＮＴ－一五五號重型機車，沿臺北市大同區○○
    ○路由南向北方向行駛至環河南路與鄭州路口處時，因前方
    由李鼎和駕駛車號二Ｕ－一九０三號自小客車擋住第三車道
    路線，遂按鳴喇叭並從李鼎和所駕駛之自小客車右側第四車
    道快速切出，同時並向左後方轉頭看李鼎和，而疏未注意車
    前狀況，適乙○○以手往後拉著堆滿回收紙箱之手拉貨車行
    走於第四車道上，而乙○○亦疏未注意手拉貨車載物寬度不
    得伸出車身兩側，仍將超過手拉貨車車身寬度之水果紙箱等
    各式回收紙箱疊置於手拉貨車上而行走於車道上，致甲○○
    所騎乘之重型機車遂自左後方撞擊超出乙○○手拉貨車上之
    紙箱，使手拉貨車再往前撞及乙○○之身體，導致乙○○倒
    地而受有左鎖骨骨折、左膝挫傷併血腫等傷害，甲○○所騎
    乘之重型機車則偏向左邊車道碰撞李鼎和所駕駛之車輛，甲
    ○○亦受有右小腿擦傷約三乘三公分併蜂窩性組織炎。甲○
    ○肇事後，於未被有偵查犯罪職權之機關或公務員發覺前，
    即主動向據報前來處理車禍之臺北市政府警察局大同分局交
    通分隊警員林建安自首其上開肇事致人受傷之犯行，並表示
    願意接受裁判（後星名對乙○○過失致其受傷部分，業已提
    出告訴，由臺灣士林地方法院檢察署檢察官以九十五年度發
    查字第一０四五號案件偵查中）。
二、案經乙○○訴由臺北市政府警察局大同分局報告臺灣臺北地
    方法院檢察署檢察官偵查後聲請以簡易判決處刑，本院認不
    宜以簡易辦決處刑，改依通常程序審理。
    理  由
一、訊據被告甲○○對於於上開時間、地點因閃過李鼎和駕駛之
    車輛後疏未注意車前狀況導致撞及前方行走於第四車道上之
    告訴人乙○○所拉之手拉貨車，並導致告訴人受有左鎖骨骨
    折、左膝挫傷併血腫傷害等情，均坦承不諱（見他字卷第十
    二頁、本院準備程序筆錄第二頁、審判筆錄第五、六頁），
    核與證人即告訴人此部分指訴相符（見本院審判筆錄第二、
    三頁），並有臺北市立聯合醫院中興院區九十五年六月十三
    日診斷證明書、初步分析研判表、現場圖、補充資料表、交
    通事故談話紀錄表、道路交通事故調查報告表(一)、(二)、現場
    及車損照片等在卷可稽（見發查卷第十、十二、三四至四十
    、四二至四六頁），可佐被告前開出於任意性之自白與事實
    相符，得採為認定事實之證據。按汽車行駛時，駕駛人應注
    意車前狀況及兩車併行之間隔，並隨時採取必要之安全措施
    ，道路交通安全規則第九十四條第三項定有明文，而依道路
    交通安全規則第三條第六款之規定，機車亦屬於汽車之一類
    而同有適用，是被告對於前方行走在車道上之告訴人的手拉
    貨車疏未注意而撞上，並使告訴人因此受有傷害，則其對於
    本件車禍之發生有過失之責，已足認定。
二、惟被告辯以：告訴人不應行走於車道上，應行走人行道，且
    告訴人手拉貨車上之回收紙箱很多，已經擋住告訴人，所以
    伊認為告訴人也應該有過失等詞，查：
  (一)依據現場照片所顯示，證人即告訴人所拉之推車僅有二輪，
    為鐵製，呈Ｌ型，Ｌ型下方之鐵管相連成一平面，可疊置貨
    物，二輪間之距離約一般正常體型之大人身材之肩寬，且不
    具動力，須賴人力推拉始得移動，有照片可稽（見發查卷第
    四二頁），為俗稱之「二仔架」，屬於道路交通安全規則第
    六條第一款人力行駛車輛種類中之手拉貨車之二輪式手拉貨
    車，為慢車之一種，先予認定。惟該二輪式手拉貨車雖得行
    駛於車道上，然其行駛與載物仍應依道路交通安全規則之規
    範；再按，慢車之裝載，手拉貨車載重不得超過一千公斤，
    高度由地面起不得超過二點五公尺，寬度不得伸出車身兩側
    ，連同載物全長不得超過四公尺，道路交通安全規則第一百
    二十二條第四款亦有明文。再從現場散落一地之紙箱與手拉
    貨車照片顯示，證人即告訴人所裝載之回收紙箱樣式、數量
    繁多，亦有水果紙箱，其紙箱之寬度明顯超出證人即告訴人
    之手拉貨車寬度，亦有上開照片可憑，顯然已經違反前揭交
    通安全規則關於手拉貨車載貨之規範，且依被告自到場員警
    所製作之談話紀錄至本院審理中始終供述係撞上最左方的紙
    板乙節（見發查卷第三七頁、本院審判筆錄第六頁），若證
    人即告訴人所裝載之回收紙箱未伸出手拉貨車之寬度，被告
    亦不至於擦撞到手拉貨車上之回收紙箱左側而使該手拉貨車
    因此撞擊力量往前再撞到證人即告訴人之身體，從而證人即
    告訴人違反上開道路交通安全規則之規定，裝載超越手拉貨
    車寬度之回收紙箱，對於本件車禍之發生亦同有過失。被告
    辯稱證人即告訴人所拉之手拉貨車不能行走於車道上乙節，
    雖不足採，然其主張告訴人因裝載貨物違反前開道路交通安
    全規則而對於本件車禍之發生亦同有過失等詞，應足採信。
  (二)證人即告訴人雖於本院審理中指稱被告所騎乘之機車係先撞
    到其所拉之手拉貨車再直接撞到其身體等語（見本院審判筆
    錄第三頁），惟依其於警詢中所製作之筆錄則均僅敘述「感
    覺後腰被撞擊」、「後方遭受到撞擊」等詞，從未陳述手推
    車先被撞擊後，身體又遭撞擊乙節（見發查卷第十四、三六
    頁），且以其當時證人即告訴人行走之方向，被告係從後撞
    擊，在無從預知之情況下，證人即告訴人是否得以立即判斷
    其後方被撞擊之感覺究係被手拉貨車撞擊到？或遭機車直接
    撞擊？況其既不否認當時係以手往後拉著手拉貨車往前走，
    人是在推車前面等情（見本院審判筆錄第三頁），且參以現
    場照片所顯示手拉貨車之大小與散落滿地之回收紙板，證人
    即告訴人所拉之手拉貨車上應是推滿了為數不少之回收紙箱
    ，而以證人即告訴人瘦小之身軀，堆滿了回收紙箱的手拉貨
    車應已足以擋住其身體之寬度，被告騎乘機車既是從後方追
    撞證人即告訴人，則伊第一個撞擊處應係證人即告訴人後方
    所拉之手拉貨車，而無法越過已擋住告訴人身軀之手拉貨車
    而撞及告訴人身體，此亦與被告自到場員警所製作之談話紀
    錄至本院審理中始終供述係撞上最左方的紙板，然後滑倒致
    車子擦撞到自小客車，並沒有直街撞到告訴人等情相符（見
    發查卷第三七頁、本院審判筆錄第六頁），復與證人即告訴
    人均係左側部位受傷之情相符，是證人即告訴人於本院審理
    中指稱被告有直接撞擊其身體乙節，尚難採信。
  (三)綜上所述，被告與證人即告訴人對於本件車禍之發生均有過
    失，證人即告訴人因被告未注意車前狀況而遭撞擊、受有傷
    害，被告對此自應擔負過失傷害之責。本件事證明確，被告
    犯行已堪認定，應依法論科。
三、查被告行為後，刑法第二條及第三十三條業於九十四年二月
    二日修正公布，九十五年七月一日起施行。按行為後法律有
    變更者，適用行為時之法律，但行為後之法律有利於行為人
    者，適用最有利於行為人之法律，刑法第二條第一項定有明
    文。茲本條係規範行為後法律變更所生新舊法律比較適用之
    準據法，本身尚無新舊法比較之問題，於新法施行後，應一
    律適用新法第二條第一項之規定，為「從舊從輕」之比較（
    最高法院九十五年五月二十三日九十五年度第八次刑事庭會
    議決議參照）。而刑法第二百八十四條第一項過失傷害罪之
    規定雖未修正，惟其法定刑除有期徒刑及拘役外，尚有罰金
    刑，而修正後之刑法第三十三條第五款既已將罰金刑之最低
    額由銀元一元即新臺幣三元，提高為新臺幣一千元，比較新
    、舊法結果，自以被告行為時即修正前之刑法第三十三條第
    五款規定較有利於被告，應依刑法第二條第一項前段，適用
    修正前之刑法第三十三條第五款之規定論科。再按刑法第二
    條第一項之規定，係規範行為後「法律變更」所生新舊法比
    較適用之準據法。故如新舊法處罰之輕重相同，即無比較適
    用之問題，非此條所指之法律有變更，即無本條之適用，應
    依一般法律適用原則，適用裁判時法（最高法院九十五年十
    一月七日第二十一次刑事庭會議決議參照），而被告行為後
    ，刑法施行法業於九十五年六月十四日增訂公布第一條之一
    ，其中第一項規定：「中華民國九十四年一月七日刑法修正
    施行後，刑法分則編所定罰金之貨幣單位為新臺幣」，第二
    項前段則規定：「九十四年一月七日刑法修正時，刑法分則
    編未修正之條文定有罰金者，自九十四年一月七日刑法修正
    施行後，就其所定數額提高為三十倍」，惟依被告行為時之
    法律即罰金罰鍰提高標準條例第一條前段，業將刑法分則罪
    名法定刑之罰金所定數額提高十倍，再由銀元換算為新臺幣
    之結果，刑法第二百八十四條第一項法定刑之罰金數額並無
    不同，對被告而言尚無有利或不利之情形，揆諸前揭說明，
    自不生新舊法比較之問題，應依一般法律適用原則，適用裁
    判時法即刑法施行法第一條之一第一項、第二項前段之規定
    ，而不再適用罰金罰鍰提高標準條例第一條前段（臺灣高等
    法院及其所屬法院九十五年十二月刑事法律座談會討論結論
    參照），併此敘明。是核被告所為，係犯刑法第二百八十四
    條第一項前段之過失傷害罪。又刑法第六十二條修正前規定
    為「減輕其刑」，修正後為「得減輕其刑」，經比較修正前
    後之規定，以修正前之規定對被告較為有利，是被告於肇事
    後未被有偵查犯罪職權之機關或公務員發覺前，即主動向據
    報到場處理之臺北市政府警察局大同分局交通分隊警員林建
    安坦承肇事，有警製自首調查表在卷可參（見偵查卷第四一
    頁），為對於未發覺之罪自首而接受裁判，應依修正前刑法
    第六十二條前段規定減輕其刑。爰審酌被告前未曾因犯罪經
    判決執行，有臺灣高等法院被告全國前案紀錄表可稽，素行
    尚可，告訴人因此所受之傷害非輕，惟被告亦因此車禍受有
    傷害，有臺北市立聯合醫院中興院區九十五年十月十九日甲
    種診斷證明書可參（見發查卷第二三頁），被告雖已積極提
    出賠償金額之數目，然終因和解金額與告訴人無共識而未能
    達成，其犯罪後已坦承犯行，及與告訴人對此車禍之發生均
    有過失，惟被告之過失較重等一切情狀，量處如主文所示之
    刑。末查，被告行為時之刑法第四十一條第一項前段規定：
    「犯最重本刑為五年以下有期徒刑以下之刑之罪，而受六個
    月以下有期徒刑或拘役之宣告，因身體、教育、職業、家庭
    之關係或其他正當事由，執行顯有困難者，得以一元以上三
    元以下折算一日，易科罰金。... 併合處罰之數罪，均有前
    項情形，其應執行之刑逾六月者，亦同。」，又被告行為時
    之易科罰金折算標準，修正前罰金罰鍰提高標準條例第二條
    前段（現已刪除）規定，就其原定數額提高為一百倍折算一
    日，則被告行為時之易科罰金折算標準，應以銀元三百元折
    算一日，經折算為新臺幣後，應以新臺幣九百元折算為一日
    。惟九十五年七月一日修正公布施行之刑法第四十一條第一
    項前段則規定：「犯最重本刑為五年以下有期徒刑以下之刑
    之罪，而受六個月以下有期徒刑或拘役之宣告者，得以新臺
    幣一千元、二千元或三千元折算一日，易科罰金。... 前項
    規定於數罪併罰，其應執行之刑未逾六月者，亦適用之。」
    ，比較修正前後之易科罰金折算標準，以被告行為時之九十
    五年七月一日修正公布施行前規定，較有利於被告，依現行
    刑法第二條第一項前段應適用修正前刑法第四十一條第一項
    前段定其折算標準。
據上論斷，依刑事訴訟法第四百五十二條、第二百九十九條第一
項前段，現行刑法第二條第一項前段、第二百八十四條第一項前
段，修正前刑法第六十二條前段、第四十一條第一項前段，刑法
施行法第一條之一第一項、第二項前段，修正前罰金罰鍰提高標
準條例第二條，現行法規所定貨幣單位折算新台幣條例第二條，
判決如主文。
本案經檢察官侯靜雯到庭執行職務
中　　華　　民　　國　　96　　年　　3 　　月　　28　　日
　　　　　　　　　刑事第四庭    審判長法　官　劉慧芬
                                      法  官  李桂英
                                      法  官  黎惠萍
上正本證明與原本無異。
如不服本判決，應於判決送達後10日內向本院提出上訴狀（應抄
附繕本）。告訴人或被害人如對於本判決不服者，應具備理由請
求檢察官上訴，其上訴期間之計算係以檢察官收受判決正本之日
期為準。
                                      書記官  楊麗娟
中　　華　　民　　國　　96　　年　　3 　　月　　28　　日
附錄本案論罪科刑法條全文
刑法第二百八十四條第一項
中華民國刑法第二百八十四條
（過失傷害罪）
因過失傷害人者，處六月以下有期徒刑、拘役或五百元以下罰金
，致重傷者，處一年以下有期徒刑、拘役或五百元以下罰金。
從事業務之人，因業務上之過失傷害人者，處一年以下有期徒刑
、拘役或一千元以下罰金，致重傷者，處三年以下有期徒刑、拘
役或二千元以下罰金。
